【裁判字號】    98,交上易,189
【裁判日期】    990203
【裁判案由】    過失致死
【裁判全文】
臺灣高等法院刑事判決               98年度交上易字第189號
上  訴  人  臺灣臺北地方法院檢察署檢察官
被      告  甲○○
選任辯護人  郭承昌律師
上列上訴人因被告過失致死案件，不服臺灣臺北地方法院98年度
交易字第173號，中華民國98年5月27日第一審判決（起訴案號：
臺灣臺北地方法院檢察署98年度調偵字第64號），提起上訴，本
院判決如下：
    主  文
上訴駁回。
甲○○緩刑貳年。
    理  由
一、本案經本院審理結果，認第一審判決以被告甲○○犯過失致
    死罪，對被告為有罪之諭知，核無不當，應予維持，並引用
    第一審判決書記載之證據及理由（如附件原審判決書）。
二、檢察官上訴意旨略以：按最高法院26年度上字第484號判例
    ：「自首以對於未發覺之罪投案而受裁判為要件，如案已發
    覺，則被告縱有投案陳述自己犯罪之事實，亦祇可謂為自白
    ，不能認為自首。」又最高法院72年度台上字第641號判例
    ：「刑法第62條所謂發覺，並非以有偵查犯罪權之機關或人
    員確知其人犯罪無誤為必要，有確切之根據得為合理之可疑
    ，而對犯罪行為人發生嫌疑時，即得謂為已發覺。」本件依
    證人林文瑞之供述，被告係於「犯罪發覺後」，方才向偵查
    機關陳述自己之犯罪，依照最高法院判例、判決，顯不符合
    自首之要件，原審認定被告自首，有上述之違法等語。
三、原判決以被告所為，犯刑第276條第1項之過失致死罪，並審
    酌被告之素行，犯後態度、因一時之疏忽致被害人喪生，造
    成難以恢復之損害，亦未賠償被害人損害等一切情狀，判處
    有期徒刑5月，並諭知易科罰金之折算標準，以新臺幣（下
    同）1,000元折算1日，其認事用法及量刑均無不當。惟本件
    車禍發生時，恰為林文瑞目睹而立即撥打「110」電話報案
    ，在場之被告也有央請其撥打電話報案，警員接獲通知到達
    現場後，首先詢問林文瑞何人肇事，林文瑞答以是開車的人
    與躺在地上的人發生車禍，警員隨即詢問被告是否為開車之
    人等情，業據證人林文瑞於原審證述明確（見原審卷第52頁
    起），與被告所述相符；復經原審調閱本件道路交通事故之
    報案紀錄，查明證人林文瑞、案外人陳清河均曾撥打「110
    」電話報警，惟於報案過程僅提及敬業二路69巷、明水路60
    6 巷附近發生車禍，並未向警員告知肇事者係何人等情，有
    臺北市政府警察局98年4月22日北市警勤字第09831816300號
    函所附之臺北市政府警察局指揮中心受理110報案紀錄單、
    錄音光碟、本院製作之勘驗筆錄等件在卷可證（見原審卷第
    28 頁至第34頁），是被告顯係於肇事後，於其犯罪行為未
    為有偵查權限之機關發覺前，即於警員到場後，向前來處理
    車禍事宜之警員承認肇事，之後亦未逃避偵審，合於自首之
    要件，檢察官以此上訴，並無理由，應予駁回。又查被告未
    曾有任何犯罪紀錄，有本院被告前案紀錄表存卷可參，被告
    素行良好，且於本院審理時，與告訴人達成調解，願給付
    475萬元予被害人之家屬，並依調解內容履行賠償完畢等語
    ，此有調解筆錄可稽，並經告訴代理人陳明（見本院卷第38
    頁、第40頁），足認被告具悔過之誠意，且其有正當之工作
    、家庭，經此偵、審之程序，當知警惕應無再犯之虞，所宣
    告之刑以暫不執行為當。爰依刑法第74條第1項第1款之規定
    ，宣告緩刑2年，用啟自新。
據上論斷，應依刑事訴訟法第368條、第373條，刑法第74條第1
項第1款，判決如主文。
本案經檢察官呂光華到庭執行職務。
中    華    民    國    99    年    2     月    3     日
                  刑事第二十一庭審判長法  官  蔡聰明
                                      法  官  許永煌
                                      法  官  趙文
以上正本證明與原本無異。
不得上訴。
                                      書記官  葉金發
中    華    民    國    99    年    2     月    4     日
附錄：本案論罪科刑法條全文
中華民國刑法第276條第1項（過失致死罪）
因過失致人於死者，處2年以下有期徒刑、拘役或2千元以下罰金
。
附件
臺灣臺北地方法院刑事判決             98年度交易字第173號
    公  訴  人  臺灣臺北地方法院檢察署檢察官
    被      告  甲○○
    選任辯護人  郭承昌律師
上列被告因過失致死案件，經檢察官提起公訴（九十八年度調偵
字第六四號），本院判決如下：
    主      文
甲○○因過失致人於死，處有期徒刑伍月，如易科罰金，以新臺
幣壹仟元折算壹日。
    事      實
一、甲○○於民國九十七年十月二十五日晚間，駕駛車牌號碼九
    七八八─ＥＧ號自用小客車，沿臺北市○○區○○路六０六
    巷由北往南方向行駛，於同日十九時二十分許，行經明水路
    六０六巷與敬業一路無號誌之交岔路口時，本應注意支線道
    車應讓幹線道車先行、行經無號誌路口時應減速慢行，而當
    時天候晴、夜間有照明、柏油乾燥路面無缺陷亦無障礙物，
    並無不能注意之情事，竟怠於注意，適有林家緯騎乘車牌號
    碼二ＧＣ─八二三號重型機車沿臺北市○○○路由西往東方
    向行駛而來，亦疏未注意減速慢行，林家緯所騎乘之機車車
    頭遂撞繫甲○○所駕駛之車輛右側車身，林家緯因而人車倒
    地，造成腹腔出血致失血性休克。嗣在臺北市○○○路六九
    巷口與友人聊天之林文瑞見狀立即撥打「一一０」報警處理
    ，處理警員到場後，甲○○於有輔助檢察官偵查犯罪權限之
    警員發覺其為犯罪人前，當場主動向警員承認為肇事人而自
    首。又林家緯經送醫急救，仍於九十七年十月二十五日二十
    時五十二分許到院前死亡。
二、案經甲○○自首及被害人林家緯之父母乙○○、丙○○訴由
    臺北市政府警察局中山分局報告臺灣臺北地方法院檢察署檢
    察官相驗後偵查起訴。
    理      由
一、按被告以外之人於審判外之言詞或書面陳述，除法律有規定
    者外，不得作為證據，刑事訴訟法第一百五十九條第一項定
    有明文；復按被告以外之人於審判外之陳述，雖不符前四條
    之規定，而經當事人於審判程序同意作為證據，法院審酌該
    言詞陳述或書面陳述作成時之情況，認為適當者，亦得為證
    據；同法第一百五十九條之五規定甚明。本案據以認定被告
    甲○○犯罪事實之證據，部分屬於傳聞證據，惟因被告、選
    任辯護人及公訴人對於該等傳聞證據之證據能力均不表爭執
    ，本院審酌該等傳聞證據作成之情況，亦無違法或不當情事
    ，因而認為適當，故該等傳聞證據均具備證據能力而得作為
    證據，合先敘明。
二、訊據被告甲○○對於在前揭時、地，駕駛車牌號碼九七八八
    ─ＥＧ號自用小客車與騎乘車牌號碼二ＧＣ─八二三號重型
    機車之被害人林家緯發生車禍之事實，迭於警詢、檢察官訊
    問、本院審理時均坦承不諱，復有道路交通事故現場圖、道
    路交通事故調查報告表(一)(二)、交通事故談話紀錄表、道
    路交通事故補充資料表、現場及車損照片等件存卷可資佐證
    （見九十七年度偵字第二三七０二號卷《下稱偵二三七０二
    號》第十八頁至第二二頁、第二五頁至第三二頁、第五三頁
    至第六六頁）；又被害人林家緯因本件車禍，受有腹腔出血
    致失血性休克，經送醫急救後，仍於九十七年十月二十五日
    二十時五十二分許到院前死亡等情，除有國防醫學院三軍總
    醫院附設民眾診療服務處九十七年十月二十五日北市衛醫第
    0000000000號診斷證明書、死亡通知書（見九十
    七年度相字第六九一號卷《下稱相驗卷』第十四頁、第十五
    頁）各一份附卷可證外，復據臺灣臺北地方法院檢察署檢察
    官督同檢驗員相驗明確，有勘（相）驗筆錄、相驗屍體證明
    書、檢驗報告書、相驗照片等件附卷可稽（見相驗卷第三七
    頁、第四一頁至第四九頁、第五三頁至第六四頁）。再按汽
    （機）車行駛至無號誌之交岔路口，應減速慢行，作隨時停
    車之準備；汽車行至無號誌或號誌故障而無交通指揮人員指
    揮之交岔路口，支線道車應暫停讓幹線道車先行；道路交通
    安全規則第九十三條第一項第二款、第一百零二條第一項第
    二款分別定有明文，此均為汽（機）車駕駛人應盡之注意義
    務。再觀諸卷附之道路交通事故調查報告表、現場照片，本
    件道路交通事故發生時，天候晴、夜間有照明、柏油乾燥路
    面無缺陷亦無障礙物，是依當時情形，亦無不能注意之情事
    ，而臺北市○○○路西向東方向為幹道，明水路六０六巷北
    向南方向為支道；彼時倘被告能盡其注意義務，行經該無號
    誌之交岔路口時，減速慢行，禮讓行駛於幹道之被害人林家
    緯先行通過，而被害人林家緯若亦能減速慢行，即不至於造
    成本件道路交通事故，發生被害人林家緯死亡之結果，是以
    被告之過失，及其過失與被害人死亡之結果間，有相當因果
    關係，均甚為顯然，被告對於其有上述過失亦坦認屬實。另
    本件道路交通事故經檢察官送請臺北市車輛行車事故鑑定委
    員會鑑定，再送請臺北市政府交通局覆議結果，均認定被告
    支線道車未讓幹線道車先行，涉嫌行經無號誌路口未減速慢
    行，為肇事主因，被害人林家緯行經無號誌路口未減速慢行
    ，為肇事次因，此有臺北市車輛行車事故鑑定委員會九十七
    年十二月三十日北市裁鑑字第０九七四五八九七六００號號
    函所附之鑑定意見書、臺北市政府交通局九十八年三月四日
    北市交安字第０九八三０二四一九００號函所附之九十八年
    三月二日九十八年第三次第七二二七號車輛行車事故鑑定覆
    議委員會鑑定覆議意見書等件在卷可證（見九十八年度調偵
    字第六四號卷第五頁至第八頁、第三四頁至第三六頁），與
    本院認定結果並無二致，益徵被告就本件車禍發生、被害人
    林家緯死亡結果確有過失。綜上，本件事證明確，被告犯行
    堪予認定。
三、核被告甲○○所為，係犯刑法第二百七十六條第一項之過失
    致死罪。又本件車禍發生時，恰在臺北市○○○路六九巷門
    口與友人聊天之證人林文瑞，聽聞車禍撞擊聲，並目睹被害
    人林家緯遭撞擊飛起後，即立即撥打「一一０」報案，警員
    接獲通知到達現場後，首先詢及林文瑞係何人與何人發生車
    禍，林文瑞回答是開車的人與躺在地上的人發生車禍，嗣後
    警員就詢問被告伊是否為開車之人等情，業據證人林文瑞於
    本院審理時證述明確（見本院九十八年五月十八日審判筆錄
    ）；而被告供稱在警員詢問伊是否為開車之人時，伊即承認
    為開車之人等語（見本院卷第十八頁反面）；復經本院調閱
    本件道路交通事故之報案紀錄，可知於本件車禍發生後，證
    人林文瑞、案外人陳清河均曾撥打「一一０」電話報警，惟
    於報案過程僅提及敬業二路六九巷、明水路六０六巷附近發
    生車禍，並未向警員告知肇事者係何人等情，有臺北市政府
    警察局九十八年四月二十二日北市警勤字第０九八三一八一
    六三００號函所附之臺北市政府警察局指揮中心受理一一０
    報案紀錄單、錄音光碟、本院製作之勘驗筆錄等件在卷可證
    （見本院卷第二八頁至第三四頁），是被告顯係於肇事後，
    於其犯罪行為未為有偵查權限之機關發覺前，即於警員到場
    後，向前來處理車禍事宜之警員承認肇事，其嗣亦未逃避偵
    審，合於自首之要件，爰依刑法第六十二條前段規定，減輕
    其刑。爰審酌被告坦承犯行，非無悔意，犯後態度尚佳，惟
    因其一時疏失，導致被害人因而喪失寶貴之生命，造成難以
    回復之損害，兼衡被告品行、智識程度、尚未與被害人家屬
    達成和解等一切情狀，量處如主文所示之刑，並諭知易科罰
    金之折算標準。
據上論斷，應依刑事訴訟法第二百八十四條之一、第二百九十九
條第一項前段，刑法第二百七十六條第一項、第六十二條前段、
第四十一條第一項前段，刑法施行法第一條之一，判決如主文。
本案經檢察官廖先志到庭執行職務。
中    華    民    國    98    年    5     月    27    日
                    交通法庭  法  官  劉素如


司法院資訊處製作；財團法人民間司法改革基金會備份。
